【裁判字號】    92,簡上,135
【裁判日期】    920721
【裁判案由】    損害賠償
【裁判全文】
臺灣臺中地方法院民事判決  九十二年度簡上字第一三五號
    上  訴  人  和昭實業股份有限公司
    法定代理人  丙○○
    訴訟代理人  甲○○
    被上訴人    乙○○
    訴訟代理人  涂芳田  律師
右當事人間請求損害賠償事件，上訴人對於中華民國九十二年二月十三日本院沙鹿簡
易庭八十九年度沙簡字第七０五號民事第一審簡易判決提起上訴，本院合議庭判決如
左：
    主      文
上訴駁回。
第二審訴訟費用由上訴人負擔。
    事      實
甲、上訴人方面：經合法通知未於言詞辯論期日到庭，惟據其以先前所提出之書狀，
    及於準備程序中到場所為之聲明及陳述，分述如左：
    一、聲明：原判決廢棄，被上訴人應給付上訴人新臺幣（下同）二十二萬三千七
              百零二元，及自民國八十九年九月廿九日起至清償日止，按週年利率
              百分之五計算之利息。
    二、陳述：除與原審判決書所載相同者茲予引用外，補稱：
        （一）原審以被上訴人正當行使其訴訟權利，即難謂有故意或過失不法侵害
              上訴人權利之情事，欠缺民法第一百八十四條第一項前段規定侵權行
              為之主觀要件，故所為並不成立侵權行為等語為由，而駁回上訴人之
              主張。惟查，被上訴人程序上固有權行使假處分，但並不代表該假處
              分行為在實體法上未侵害上訴人之權益，蓋因保全程序之行使，於債
              權人表明願供擔保時，即得為之，原審以由法院准許假處分即為正當
              行使訴訟權利，顯未詳查保全程序之規定。故假處分債權人是否構成
              侵權行為，應從實體法上民法第一百八十四條第一項前段規定而為判
              斷。
        （二）本件被上訴人前聲請假處分，禁止上訴人對車牌號碼ＳＮ–一七三號
              大貨車（下稱系爭大貨車）為拍賣行為，侵害上訴人依動產擔保交易
              法第十九條對系爭大貨車之拍賣權益，致上訴人受有假處分期間車輛
              折舊跌價及利息損失，自應對上訴人負賠償責任。另信託人將財產信
              託登記予受託人，依信託本旨，受託人對外為該信託財產之所有權人
              ，對第三人所為財產之處分行為，乃屬有效。被上訴人自承係將系爭
              大貨車信託登記於訴外人成龍通運有限公司（下稱成龍公司）名下，
              應知訴外人成龍公司對外與上訴人間就系爭大貨車所簽訂之車輛動產
              抵押契約，乃屬合法有效，被上訴人一再以系爭大貨車為其所購買，
              其有所有權而為主張，忽視信託法上之相關規定，且於上訴人發函說
              明原委、聲請撤銷假處分及鈞院八十八年度訴字第三八一二號民事判
              決後，仍拒不撤銷假處分並執意提起抗告或上訴，致不當之假處分期
              間因而延長，其縱非故意，亦有違善良管理人之注意義務而有過失。
              本件上訴人因系爭大貨車遭被上訴人聲請處分而無法行使動產抵押拍
              賣權利，並因系爭大貨車長期無法拍賣而幾成廢鐵，屆時上訴人將無
              法於三十日內拍賣取回車輛，訴外人成龍公司更可依動產擔保交易法
              第二十二條、第十九條而為抗辯，上訴人將無法請求動產抵押債權而
              致求償無門。反觀被上訴人卻仍可依鈞院九十年度訴更字第一二號判
              決，取得對訴外人成龍公司之損害賠償債權，自不合理，亦有違信託
              法對外部第三人保護之規定及動產擔保交易法動產抵押權人優先受償
              及追索權利。
    三、證據：除援用原審之立證方法外，另提出被上訴人於臺灣臺中地方法院八十
        九年度上字第三四０號民事事件中所提出之上訴理由狀一紙、存證信函（含
        回執）一紙及最高法院有關侵權行為過失標準之見解二份為證（均為影本）
        。
乙、被上訴人方面：
    一、聲明：上訴駁回。
    二、陳述：除與原審判決書所載相同者茲予引用外，補稱：
        （一）系爭大貨車為被上訴人於八十六年一月三十日以一百四十九萬元之對
              價，向訴外人磊鉅公司購入，因受限於法令規定，為領牌從事汽車運
              輸業乃「靠行」訴外人成龍公司，而將系爭大貨車信託登記於訴外人
              成龍公司名下，惟均由被上訴人占有使用。嗣訴外人成龍公司因欲向
              上訴人借款，乃和上訴人共謀以「假買賣、真貸款」之方式，各自達
              到融資取息之目的，而於八十六年四月三十日就系爭大貨車設定動產
              抵押擔保借款，此一事實業經鈞院以九十年度訴更字第一二號民事事
              件查明在卷。被系爭大貨車既係被上訴人所有而信託登記於訴外人成
              龍公司名下，被上訴人本得隨時主張終止信託關係而請求返還信託物
              ，此一權利之行使，並不因系爭大貨車有無遭上訴人依動產擔保交易
              法第十七條規定占有而受影響。
        （二）按債權人就金錢請求以外之請求，欲保全強制執行者，得聲請假處分
              。民事訴訟法第五百三十二條定有明文。本件被上訴人對訴外人成龍
              公司有信託物返還之債權存在，因系爭大貨車遭上訴人占有，被上訴
              人為保全對系爭大貨車之所有權，乃聲請假處分，依法自屬有據。雖
              被上訴人所聲請之假處分裁定因系爭大貨車之取交執行程序業已終結
              而遭撤銷，另被上訴人所訴請上訴人賠償之訴訟亦遭敗訴確定，惟被
              上訴人最初為保全對系爭大貨車之所有權之回復所為之假處分聲請，
              乃民事訴訟法所明定之救濟程序，如法院為該假處分裁定當時，依客
              觀存在之情事判斷，並非不應為之者，即難謂該假處分為自始不當。
              是債務人得向債權人請求損害賠償之情形，僅限於：(1)假處分裁定因
              自始不當而撤銷者。(2)債權人未於限期內起訴致假處分遭法院撤銷者
              。(3)債權人聲請撤銷假處分者。本件並無上述情形，上訴人訴請被上
              訴人賠償損害，自非有據。
        （三）被上訴人為保全對訴外人成龍公司之信託物返還請求權，而依法聲請
              假處分，乃正當權利之行使，主觀上並無故意、過失可言，亦無不法
              情事，自不構成侵權行為。至上訴人取回系爭大貨車並予拍賣受償後
              ，其對訴外人成龍公司之債權如不獲滿足，其本可對訴外人成龍公司
              再為請求，其權利並未因被上訴人所為保全程序行為而受影響，是上
              訴人依侵權行為規定訴請被上訴人賠償損害，並非有理，上訴應予駁
              回。
    三、證據：援用原審之立證方法。
丙、本院依職權調閱本院九十年度訴更字第一二號、八十八年訴字第二四七０號、八
    十八年訴字第三八一二號及八十八年執全四字第二四九三號民事卷宗到院參辦。
    理      由
一、程序方面：上訴人未於言詞辯論期日到庭，其於言詞辯論期日前，雖曾提出書狀
    表示其所委任之訴訟代理人將於言詞辯論期日前出國，而要求延期等語，惟經本
    院另行通知應委任其他訴訟代理人到庭後，仍未於言詞辯論期日委任訴訟代理人
    到庭，核無民事訴訟法第三百八十六條各款所列情形，爰依被上訴人之聲請，由
    其一造辯論而為判決。
二、本件上訴人於原審起訴主張：上訴人與訴外人成龍公司簽立動產抵押契約，由成
    龍公司將車牌號碼ＳＷ－一七三號之系爭大貨車設定動產抵押予上訴人，並向監
    理單位辦妥登記。茲因訴外人成龍公司未依約支付款項，上訴人仍向本院民事執
    行處聲請取回車輛，並於八十八年六月一日以八十八年執丑字第九五六七號執行
    事件將車輛取回占有。上訴人取回系爭大貨車後，即依法進行拍賣程序，然被上
    訴人卻於八十八年六月二十五日聲請就系爭大貨車為假處分，並於八十八年七月
    二日以八十八年執全四字第二四九三號執行假處分，禁止上訴人將系爭大貨車移
    轉過戶及為其他權利登記，上訴人對被上訴人聲請假處分之行為深感不解，隨即
    告知被上訴人系爭大貨車之法律關係，並請求撤銷該假處分，然被上訴人卻置之
    不理。被上訴人於為上述假處分執行後，就該假處分所保全執行之請求提起八十
    八年訴字第二四七０號異議之訴，然經法院以「法律上顯無理由」駁回其訴確定
    。被上訴人嗣再以相同理由提起八十八年訴字第三八一二號損害賠償之訴，亦經
    法院以「無顯然理由，爰不經言詞辯論逕以判決駁回」。被上訴人上開假處分所
    保全執行之請求被駁回後，上訴人即依法聲請撤銷假處分，並以八十八年裁全聲
    四字第九五八號獲准，惟被上訴人對該撤銷假處分裁定提起抗告，嗣經台灣高等
    法院臺中分院駁回抗告始告確定。上訴人於八十八年六月一日依法取回系爭大貨
    車時，被上訴人即知上訴人執行取車完全依法無誤，其為假處分後，上訴人亦發
    函詳細說明執行車輛原委，告知被上訴人撤銷該假處分，被上訴人均置若罔然，
    而被上訴人所有訴訟請求行為，均委請律師行使，顯然被上訴人明知上訴人執行
    取車及取回拍賣車輛求償為合法權益，但被上訴人執意假處分，明顯已侵害上訴
    人權益，依民法第一百八十四條規定，被上訴人應負上訴人因假處分所受損害賠
    償之責，爰訴請被上訴人賠償二十二萬五千七百零二元及法定遲延利息等語。另
    於上訴審理程序中補稱：被上訴人程序上固有權行使假處分，但並不代表該假處
    分行為在實體法上未侵害上訴人之權益，蓋因保全程序之行使，於債權人表明願
    供擔保時，即得為之，原審以由法院准許假處分即為正當行使訴訟權利，顯未詳
    查保全程序之規定。故假處分債權人是否構成侵權行為，應從實體法上民法第一
    百八十四條第一項前段規定而為判斷，被上訴人一再以系爭大貨車為其所購買，
    其有所有權而為主張，忽視信託法上之相關規定，且於上訴人發函說明原委、聲
    請撤銷假處分及鈞院八十八年度訴字第三八一二號民事判決後，仍拒不撤銷假處
    分並執意提起抗告或上訴，致不當之假處分期間因而延長，其縱非故意，亦有違
    善良管理人之注意義務而有過失。本件上訴人因系爭大貨車遭被上訴人聲請處分
    而無法行使動產抵押拍賣權利，並因系爭大貨車長期無法拍賣而幾成廢鐵，屆時
    上訴人將無法於三十日內拍賣取回車輛，訴外人成龍公司更可依動產擔保交易法
    第二十二條、第十九條而為抗辯，上訴人將無法請求動產抵押債權而致求償無門
    。反觀被上訴人卻仍可依鈞院九十年度訴更字第一二號判決，取得對訴外人成龍
    公司之損害賠償債權，自不合理，亦有違信託法對外部第三人保護之規定及動產
    擔保交易法動產抵押權人優先受償及追索權利等語。
三、被上訴人則以：系爭大貨車為被上訴人向訴外人磊鉅公司所購買，因限於汽車運
    輸業審核細則之規定，而靠行登記在訴外人成龍公司名下，實際上均由被上訴人
    占有使用。被上訴人依信託關係對訴外人成龍公司即有返還信託物之債權關係存
    在。系爭大貨車遽遭上訴人聲請強制執行取交占有，為保全系爭大貨車之信託債
    權，被上訴人依法聲請假處分執行，並無任何不法侵害上訴人之權利可言。且訴
    外人成龍公司違反信託本旨，將靠行之系爭大貨車貸款抵押登記予上訴人，被上
    訴人本於系爭大貨車之實際所有人身分，為保全信託債權，而聲請假處分執行，
    雖假處分最後因情事變更而遭撤銷，但完全係依法行使權利，非無理由，或有任
    何故意或過失侵害其權利之情事。另上訴人於臺灣高等法院臺中分院八十九年度
    上字第三四０號民事事件審理中，對系爭大貨車係被上訴人信託登記予訴外人成
    龍公司一事並不爭執，且於鈞院九十年訴更字第一二號九十年十月九日審理中亦
    陳稱：「我們和成龍公司的關係是買賣的關係來達到借貸的目的，我們和成龍公
    司交易往來至少有十輛車子以上，都是用這種方式，並且用動產買賣的方式來保
    障交易的方式，因為我們營業的範圍不可以作融資的業務，我們只能改為買入再
    賣出分期付款的方式來達到融資的效果。」故上訴人既係從事車輛貸款業務，對
    車行所有之車輛大多為靠行者，應甚為知悉，卻為賺取利息，以設定動產擔保抵
    押方式貸款與訴外人成龍公司，侵害大多數靠行車主之權利，雖因訴外人成龍公
    司負責人鍾美秀躲避債務而不願出庭作證此情，惟被上訴人與訴外人成龍公司間
    確係「假買賣、真貸款」，彼等共謀以信託人之財產供擔保借貸自非合法。況系
    爭大貨車拍賣後所得價金，縱無法完全清償上訴人貸與被上訴人之本金及利息，
    然上訴人對訴外人成龍公司之借款債權依然存在，仍得向債務人即訴外人成龍公
    司為求償，並無損害可言。又上訴人對訴外人成龍公司之債權僅有七十四萬一千
    元，系爭大貨車拍賣所得為七十一萬四千元，僅不足二萬七千元，上訴人主張被
    上訴人應賠償系爭大貨車折舊減少之十三萬六千元，顯不相當。且上訴人於八十
    八年六月一日取回系爭大貨車後，即將之閒置停車場，並未馬上賣出或已有買主
    ，上訴人主張之折舊損失顯無根據等語置辯。並於上訴審理程序中另以：訴外人
    成龍公司和上訴人共謀以「假買賣、真貸款」之方式，各自達到融資取息之目的
    ，始於八十六年四月三十日就系爭大貨車設定動產抵押擔保借款。系爭大貨車既
    係被上訴人所有而信託登記於訴外人成龍公司名下，被上訴人本得隨時主張終止
    信託關係而請求返還信託物，此一權利之行使，並不因系爭大貨車有無遭上訴人
    依動產擔保交易法第十七條規定占有而受影響。而債權人就金錢請求以外之請求
    ，欲保全強制執行者，得聲請假處分。民事訴訟法第五百三十二條定有明文。被
    上訴人對訴外人成龍公司有信託物返還之債權存在，因系爭大貨車遭上訴人占有
    ，被上訴人為保全對系爭大貨車之所有權，乃聲請假處分，依法自屬有據。雖被
    上訴人所聲請之假處分裁定因系爭大貨車之取交執行程序業已終結而遭撤銷，另
    被上訴人所訴請上訴人賠償之訴訟亦遭敗訴確定，惟被上訴人最初為保全對系爭
    大貨車之所有權之回復所為之假處分聲請，乃民事訴訟法所明定之救濟程序，如
    法院為該假處分裁定當時，依客觀存在之情事判斷，並非不應為之者，即難謂該
    假處分為自始不當。是債務人得向債權人請求損害賠償之情形，僅限於：(1)假處
    分裁定因自始不當而撤銷者。(2)債權人未於限期內起訴致假處分遭法院撤銷者。
    (3)債權人聲請撤銷假處分者。本件並無上述情形，上訴人訴請被上訴人賠償損害
    ，自非有據。被上訴人為保全對訴外人成龍公司之信託物返還請求權，而依法聲
    請假處分，乃正當權利之行使，主觀上並無故意、過失可言，亦無不法情事，自
    不構成侵權行為，上訴人依侵權行為規定訴請被上訴人賠償損害，並非有理，上
    訴應予駁回等語，資為抗辯。
四、按債權人就金錢請求以外之請求，欲保全強制執行者，得聲請假處分。又假處分
    裁定因自始不當而撤銷者，債權人應賠償債務人因假處分或供擔保所受之損害，
    民事訴訟法第五百三十二條第一項、第五百三十一條、第五百三十三條定有明文
    。惟所謂假處分因自始不當而撤銷，專指對假處分裁定抗告，經抗告法院依命假
    處分時客觀存在之情形，認為不應為此裁定而撤銷之情形而言，若係因本案訴訟
    敗訴確定而撤銷該裁定，僅屬因命假處分以後之情事變更而撤銷，尚非該條所謂
    因自始不當而撤銷。另民事訴訟法第五百三十一條第一項債務人賠償請求權之成
    立，不以債權人之故意或過失為要件，乃指假扣押（假處分）裁定，因自始不當
    而撤銷，或因民事訴訟法第五百二十九條第二項及第五百三十條第三項之規定而
    撤銷者而言，並不包括假處分裁定依民事訴訟法第五百三十三條準用同法第五百
    三十條第一項規定，因假處分之原因消滅或其他因假處分之情事變更，而由債務
    人聲請撤銷之情形在內（最高法院六十九年度台上字第三六五三號、八十九號、
    六十七年度台上字第一四Ｏ七號、七十五年度台上字第二七二三號民事判例意旨
    參照）。如假處分裁定係依民事訴訟法第五百三十三條準用同法第五百三十條第
    一項規定，因假處分之原因消滅或其他因假處分之情事變更而由債務人聲請撤銷
    之情形者，債務人如依上開事由本於民法侵權行為規定，請求債權人賠償因假處
    分所受之損害仍應以債權人具有故意過失之主觀要件為必要，茍假處分債權人之
    行為並無故意或過失，即無賠償之可言。又過失之有無，應以是否怠於善良管理
    人之注意為斷者，苟非怠於此種注意，即不得謂之有過失（最高法院十九年上字
    第二七四六號、四十二年度臺上字第八六五號、八十七年度臺上字第四二號、九
    十年度臺上字第一０五０號民事判決意旨參照）。
五、經查：
    （一）依被上訴人於本院九十年度訴更字第一二號民事事件審理中所所提出磊鉅
          公司之銷售報告內容觀之，該份報告上載明被上訴人為系爭大貨車之車主
          。
    （二）次查，證人陳瑞傑即磊鉅公司業務員於台灣高等法院臺中分院八十九年度
          上字第三四０號民事事件調查中到庭證實：被上訴人有向磊鉅公司購買系
          爭大貨車。並另證稱：「是透過朋友介紹，買賣的價金是三成現金，另七
          成分成二個月的票，均有被上訴人的太太拿現金給我，票也是上訴人的太
          太開上訴人的票交給我，票已兌現」、「因車子要靠行才能營業，而成龍
          公司沒有停車位，就將發票開給力元公司，由力元公司去領牌，等領牌後
          再過戶給成龍公司，我們車子是交給被上訴人後，成龍公司才與我們交涉
          過戶的事情，我們營業稅也是開給成龍公司，因成龍公司可以抵繳營業稅
          ，至於成龍公司與力元公司之間關係他們自己解決，而成龍公司與力元公
          司之間並沒有買賣的情事，至於力元公司何時將車子過戶給成龍公司，手
          續是成龍公司去辦的我就不知道，成龍公司與和昭公司的關係，就我所聽
          聞是借貸關係，就我所知被上訴人與成龍公司並沒有要用這輛車去借錢，
          這輛車子的買賣價金，並沒有遲延」（見台灣高等法院臺中分院八十九年
          度上字第三四０號卷八十九年十二月七日準備程序筆錄）。
    （三）另查，證人即力元公司實際負責人林晉成於上開台灣高等法院臺中分院八
          十九年度上字第三四０號民事事件中亦到庭證稱：系爭大貨車不是力元公
          司所購買的，而是成龍公司借力元公司名義領牌，領牌後幾天就過戶過去
          ，因成龍公司常違規不能領牌，至於車子是否成龍公司買的我不清楚，當
          初是成龍公司找我們談借牌的，我們與成龍公司並沒有買賣關係等語（詳
          參上開八十九年上字第三四０號九十年一月十二日準備程序筆錄）。足證
          被上訴人所辯稱系爭大貨車為其出資購買，為順利領牌營業，乃輾轉借名
          領牌，並信託登記於訴外人成龍公司名下一節，應可採信。
    （四）又查，訴外人成龍公司於八十六年四月三十日與上訴人公司訂立一百一十
          五萬二千元之動產擔保交易動產抵押權設定契約，並於八十六年五月二十
          七日登記完畢，其後並延長設定至八十九年五月一日等情，除有上訴人於
          本院所提之動產擔保交易動產抵押設定登記申請書、動產抵押契約書各一
          份在卷可參，且為兩造所不爭執，信屬實在。惟上訴人和昭公司自承其與
          訴外人成龍公司間乃係「假買賣、真貸款」之交易方式，則上訴人與訴外
          人成龍公司就系爭大貨車形式上雖有兩次買賣行為（即先由訴外人成龍公
          司將系爭大貨車出賣予上訴人，繼由訴外人成龍公司以分期付款方式向上
          訴人加價買回），然由訴外人成龍公司於買賣契約成立前，先簽發本票交
          付上訴人，再由上訴人匯款予訴外人成龍公司，繼由訴外人成龍公司與上
          訴人為形式上之二次買賣契約過程觀之，上訴人與訴外人成龍公司間實為
          融資而非買賣，僅係藉由外在形式上之買賣，利用動產抵押契約之設定供
          為消費借貸債權之擔保，而非買賣價金之擔保。按表意人與相對人通謀虛
          偽意思表示者，其意思表示無效。民法第八十七條第一項前段定有明文；
          雖同條第二項規定「虛偽意思表示隱藏他項法律行為者，適用關於該項法
          律行為」。惟該虛偽意思表示是否另有隱藏他項法律行為，乃為表意人與
          相對人間之內部關係，非第三人所能輕易得知。如有爭議，自有待法院詳
          予審理釐清事實後，再據以裁判，始能確定有無隱藏他項法律行為，及所
          為之意思表示究屬無效，抑應適用所隱藏之他項法律行為之規定。
    （五）依前所述，本件系爭大貨車既係被上訴人於八十六年一月三十日以一百四
          十九萬元向訴外人磊鉅公司所購買，因為領牌營業先借用訴外人力元公司
          名義領牌，再信託登記於訴外人成龍公司名下；嗣訴外人成龍公司為向上
          訴人借款而以「假買賣、真貸款」之方式，先由訴外人成龍公司將系爭大
          貨車出賣予上訴人，繼由訴外人成龍公司以分期付款方式向上訴人加價買
          回，並於系爭大貨車上設定動產抵押供為擔保。本院九十年度訴更字第一
          二號民事判決亦同此認定。被上訴人基於其與訴外人成龍公司間之信託關
          係，對訴外人成龍公司本有隨時終止信託關係，並據以請求返還信託物即
          系爭大貨車之權利，而此一權利之行使，不因上訴人依動產擔保交易法第
          十七條規定占有抵押物而有影響。易言之，在訴外人成龍公司尚未喪失系
          爭大貨車所有權之前，被上訴人均得終止信託契約而請求回復為系爭大貨
          車之所有權人之法律權利。本件上訴人依前述「假買賣、真貸款」所訂立
          動產抵押契約向本院民事執行處聲請取交占有系爭大貨車，本院民事執行
          處於八十八年六月一日以八十八年執丑五字第九五六七號民事強制執行事
          件派員解除被上訴人對系爭大貨車之占有，並將系爭大貨車點交予上訴人
          占有。被上訴人對前述「假買賣、真貸款」行為所訂立之動產抵押契約之
          效力有所爭執，並為保全其對系爭大貨車之信託物返還請求權之實現，乃
          向本院聲請假處分，禁止上訴人將系爭大貨車另為讓與、設定抵押、出租
          及其他一切處分行為（八十八年度裁全四字第三七０九號），核其所為，
          乃屬合法權利之正當行使。況被上訴人對上訴人所提起之本院八十八年度
          訴字第二四七０號第三人異議之訴本案訴訟，係經法院以上訴人聲請取交
          車輛之執行程序已經終結，被上訴人無從以異議之訴排除強制執行為由駁
          回確定在案，並未就系爭大貨車之所有權歸屬及前述動產抵押契約之效力
          為實體上判斷，尚難謂其本案訴訟嗣遭敗訴確定，即謂其於為假處分之聲
          請自始不當，或其後未立即撤銷假處分即有過失。
六、綜上所述，被上訴人對上訴人所為返還系爭大貨車之請求（本院八十八年度訴字
    第三八一二號），雖因法院認被上訴人僅得對訴外人成龍公司本於信託關係請求
    賠償損害（回復信託財產原狀或以金錢賠償），而不得本於所有權請求上訴人返
    還系爭大貨車，案經上訴並經發回更審後（即本院九十年度訴更字第一二號），
    因系爭大貨車業經變價拍賣而無法返還，被上訴人乃基於情事變更原則，改以侵
    權行為損害賠償請求權請求上訴人賠償，雖法院認上訴人與訴外人成龍公司間之
    動產抵押契約仍屬有效，上訴人據以行使動產抵押權，並非侵權行為為由，判決
    被上訴人敗訴確定等情，亦經本院依職權調取上開民事事件卷宗核閱無誤。惟被
    上訴人因認上訴人與訴外人成龍公司間本於「假買賣、真貸款」行為所訂立動產
    抵押契約並非有效，而為保全其對系爭大貨車之信託物返還請求權之實現，乃向
    本院聲請假處分禁止上訴人將系爭大貨車另為讓與、設定抵押、出租及其他一切
    處分行為，核被上訴人上開所為，依一般社會生活經驗法則，係就法律保障之權
    利為正當之行使，並無故意或過失不法侵害上訴人權利之情事可言，所為聲請復
    非自始不當，自難僅據上訴人曾發函告知被上訴人上開動產抵押之設定過程，或
    被上訴人對上訴人所提起之本案訴訟嗣經判決敗訴確定，即謂被上訴人為假處分
    聲請當時，主觀上有故意或過失不法侵害上訴人權利之意思存在。上訴人復未能
    提出其他積極事證，足供認定被上訴人有其所主張之故意過失行為存在。從而原
    審駁回上訴人之訴及假執行之聲請，併為訴訟費用由上訴人負擔之裁判，核無違
    誤。上訴意旨，仍執陳詞，指摘原判決不當，要求廢棄，為無理由，上訴應予駁
    回。
七、本件事證已臻明確，兩造其餘攻擊防禦方法與舉證，核與判決結果無影響，爰不
    逐一論述，附此敘明。
八、據上論結，本件上訴為無理由，依民事訴訟法第四百三十六條之一第三項、第四
    百四十九條第一項、第七十八條，判決如主文。
中      華      民      國    九十二    年      七      月    二十一    日
                                      臺灣臺中地方法院民事第三庭
~B審判長法官  張瑞蘭
~B法      官  許石慶
~B法      官  林宗成
右正本證明與原本無異
不得上訴
中      華      民      國    九十二    年      七      月    二十一    日
~B法院書記官  魏宏銘


司法院資訊處製作；財團法人民間司法改革基金會備份。
